【裁判字號】    94,抗,5
【裁判日期】    950125
【裁判案由】    拍賣抵押物
【裁判全文】
臺灣板橋地方法院民事裁定                 94年度抗字第5號
再抗  告人  乙○○
代  理  人  潘麗茹律師
相  對  人  甲○○
代  理  人  張世柱律師
上列當事人間請求拍賣抵押物事件，對於本院管轄非訟事件程序
第二審之合議庭於民國94年11月11日所為駁回抗告裁定，提起再
抗告，本院裁定如下：
    主  文
原裁定撤銷。
    理  由
一、按「原法院或審判長認抗告為有理由者，應撤銷或變更原裁
    定。」，民事訴訟法第490 條第1 項定有明文，而上開規定
    ，依非訟事件法第46條之規定，於非訟事件抗告及再抗告程
    序中準用之。
二、本件再抗告意旨略以：依非訟事件法第74條：「最高限額抵
    押權人聲請拍賣抵押物事件，法院於裁定前，就抵押權所擔
    保之債權額，應使債務人有陳述意見之機會。」之規定，意
    在確保最高限額抵押債務人有不受最高限額抵押債權人恣意
    主張抵押債權而聲請拍賣抵押物，賦與裁定法院於裁定前「
    應」予債務人陳述意見之義務，而再抗告人對一審（即本院
    94年度拍字第1266號）裁定提起抗告時，即主張本件係第三
    人即債務人丙○○自82年間擬向相對人借款，而提供坐落於
    臺北縣林口鄉○○段49地號土地之應有部分（下稱系爭土地
    ）予相對人設定系爭抵押權，惟辦理系爭抵押權登記完竣後
    ，相對人並未借款與丙○○，根本無任何債權債務關係，再
    抗告人為此已提起確認抵押權不存在之訴（本院94年度訴字
    第608 號民事事件，下稱相關民事訴訟），相對人於相關民
    事訴訟係主張借款與債務人丙○○8,600,000 元而為抵押權
    設定，且抵押權設定契約書之利息為「無」，而本件相對人
    聲請拍賣抵押物所主張之債權金額高達12,470,000元，是相
    對人於相關民事訴訟及本件主張之債權額彼此相互矛盾，且
    相對人於相關民事訴訟中所據以主張債權存在「切結書」係
    書立借款8,600,000 元，亦與本件12,470,000元無涉，顯然
    由形式上觀之，相對人聲請拍賣系爭抵押物所據之債權顯非
    實在，應駁回其聲請，原裁定未查相對人之債權額何以矛盾
    不一之理由，且再抗告人對於相對人主張之債權額亦提出爭
    執在案，原裁定法院竟仍未依上開非訟事件法第74條之規定
    ，於裁定前使債務人丙○○有陳述意見之機會，而上開規定
    實具有保障非訟事件相對人或關係人權益之原則上重要性，
    是原裁定顯然違背法令至明等語，提出再抗告，經核其再抗
    告聲明廢棄原裁定，即難謂無理由，原裁定應予撤銷，並裁
    定如主文所示。
三、依非訟事件法第46條、民事訴訟法第490 條第1 項，裁定如
    主文。
中    華    民    國    95    年    1     月    25    日
                  民事第二庭審判長法官  林玫君
                                  法官  潘長生
                                  法官  鍾啟煌
以上正本係照原本作成。
如不服本裁定，僅得於收受本裁定正本送達後10日內，以適用法
規顯有錯誤為理由，向本院提出再抗告狀，（須附繕本1 件及繳
納再抗告裁判費新臺幣1,000 元），經本院許可後紿可再抗告。
中    華    民    國    95    年    1     月    26    日
                                書記官  李威賜


司法院資訊處製作；財團法人民間司法改革基金會備份。
